---
title: "Processo Cientista: Análise Exploratória"
output:
  github_document:
    toc: true
bibliography: bibliography.bib
---

```{r setup, include=FALSE}
knitr::opts_chunk$set(echo = TRUE)
knitr::opts_knit$set(root.dir = normalizePath(".."))
```

## Introdução

Para conhecer melhor os dados com que vamos trabalhar, vamos conduzir uma análise exploratória das bases disponibilizadas, mantendo em mente o nosso objetivo: construir um modelo preditivo para determinar se vai ou não chover amanhã. Vamos carregar os pacotes que serão utilizados:

```{r loadlibs, results='hide', message=F, warning=F}
library(tidyverse)
```

## Importação dos dados

```{r dataimport, results='hide', message=F, warning=F}
rain_data_aus <- read_csv('data/rain_data_aus.csv')
wind_table_01 <- read_csv('data/wind_table_01.csv')
wind_table_02 <- read_csv('data/wind_table_02.csv')
wind_table_03 <- read_csv('data/wind_table_03.csv')
wind_table_04 <- read_csv('data/wind_table_04.csv')
wind_table_05 <- read_csv('data/wind_table_05.csv')
wind_table_06 <- read_csv('data/wind_table_06.csv')
wind_table_07 <- read_csv('data/wind_table_07.csv')
wind_table_08 <- read_csv('data/wind_table_08.csv')
```

## Análises preliminares
Vamos dar uma primeira olhada em cada uma das bases carregadas:

```{r glimpse}
glimpse(rain_data_aus)
```

Nos foi fornecido um dicionário dos nomes das colunas:


Variable | Description
---------|------------
Date   |  The date of observation
Location   |  The common name of the location of the weather station
MinTemp   |  The minimum temperature in degrees celsius
MaxTemp   |  The maximum temperature in degrees celsius
Rainfall   |  The amount of rainfall recorded for the day in mm
Evaporation   |  The so-called Class A pan evaporation (mm) in the 24 hours to 9am
Sunshine   |  The number of hours of bright sunshine in the day.
WindGustDir   |  The direction of the strongest wind gust in the 24 hours to midnight
WindGustSpeed   |  The speed (km/h) of the strongest wind gust in the 24 hours to midnight
WindDir9am   |  Direction of the wind at 9am
WindDir3pm   |  Direction of the wind at 3pm
WindSpeed9am   |  Wind speed (km/hr) averaged over 10 minutes prior to 9am
WindSpeed3pm   |  Wind speed (km/hr) averaged over 10 minutes prior to 3pm
Humidity9am   |  Humidity (percent) at 9am
Humidity3pm   |  Humidity (percent) at 3pm
Pressure9am   |  Atmospheric pressure (hpa) reduced to mean sea level at 9am
Pressure3pm   |  Atmospheric pressure (hpa) reduced to mean sea level at 3pm
Cloud9am   |  Fraction of sky obscured by cloud at 9am. This is measured in "oktas", which are a unit of eigths. It records how many eigths of the sky are obscured by cloud. A 0 measure indicates completely clear sky whilst an 8 indicates that it is completely overcast.
Cloud3pm | Fraction of sky obscured by cloud (in "oktas": eighths) at 3pm. See Cload9am for a description of the values
Temp9am |  Temperature (degrees C) at 9am
Temp3pm |  Temperature (degrees C) at 3pm
Precipitation9am |  The amount of rain in mm prior to 9am
Precipitation3pm |  The amount of rain in mm prior to 3pm
AmountOfRain |  The amount of rain in mm
Temp |  Temperature (degrees C)
Humidity |  Humidity (percent)
RainToday |  Boolean: 1 if precipitation (mm) in the 24 hours to 9am exceeds 1mm, otherwise 0
RainTomorrow |  The target variable. Did it rain tomorrow?

Notamos algumas divergências:

1. As variáveis `raintoday` e `raintomorrow` estão codificadas de forma diferente do dicionário, isso deve ser considerado na fase de modelagem.
2. Não há descrição da variável `modelo_vigente`

```{r summary_modelo_vigente}
summary(rain_data_aus$modelo_vigente)
boxplot(rain_data_aus$modelo_vigente ~ rain_data_aus$raintomorrow)
```

Uma breve análise desta variável sugere que se trata das predições dadas por um modelo adotado atualmente para a mesma tarefa. Uma possibilidade é explorar esta variável na modelagem como uma feature e dessa forma tentar obter um modelo melhor.

Vamos continuar analisando as bases carregadas:

```{r wind_colnames}
names(wind_table_01)
names(wind_table_02)
names(wind_table_03)
names(wind_table_04)
names(wind_table_05)
names(wind_table_06)
names(wind_table_07)
names(wind_table_08)
```

Notamos que as bases `wind_table_01` e `wind_table_02` usam nomes de colunas diferentes das demais. Vamos corrigir isso e consolidar todas as bases numa única tabela:

```{r joindata}
names(wind_table_01) <- names(wind_table_03)
names(wind_table_02) <- names(wind_table_03)

wind_data <- bind_rows(wind_table_01,
                       wind_table_02,
                       wind_table_03,
                       wind_table_04,
                       wind_table_05,
                       wind_table_06,
                       wind_table_07,
                       wind_table_08) %>% 
  distinct()

rain <- rain_data_aus %>% 
  inner_join(wind_data) %>% 
  distinct()

head(rain)
```

A partir de agora, vamos utilizar alguns pacotes que facilitam a automatização da análise exploratória, conforme estratégia descrita por [@staniak2019landscape]. Vamos focar em pacotes que geram relatórios automaticamente. O script que gera esses relatórios é o `exploratory_analysis/generate_reports.R`.

## Diagnóstico da base

O relatório pode ser visualizado no arquivo [reports/dlookr_diagnose.html](http://htmlpreview.github.io/?https://github.com/guilhermejordan/processo_cientista/blob/master/exploratory_analysis/reports/dlookr_diagnose.html).

### Destaques:

1. As variáveis `evaporation`, `sunshine`, `cloud9am` e `cloud3pm` tem muitos missings, requerendo atenção na fase de modelagem.
3. A maioria das variáveis numéricas apresenta potenciais outliers, requerendo atenção na fase de modelagem.
4. Curiosamente, todos os valores da variável `precipitation9am` são únicos.

## Análise exploratória

O relatório pode ser visualizado no arquivo [reports/dlookr_eda.html](http://htmlpreview.github.io/?https://github.com/guilhermejordan/processo_cientista/blob/master/exploratory_analysis/reports/dlookr_eda.html). O principal destaque é que a distribuição da maior parte das variáveis numéricas é razoavelmente próxima da Normal, apesar dos outliers. Isso pode colaborar na fase de modelagem. Temos também diversas variáveis com forte correlação, o que pode ajudar reduzir o número de variáveis utilizadas pelo modelo.

## DataExplorer

O relatório do DataExplorer pode ser visualizado no arquivo [reports/dataexplorer.html](http://htmlpreview.github.io/?https://github.com/guilhermejordan/processo_cientista/blob/master/exploratory_analysis/reports/dataexplorer.html). Destaque para a seção [Bivariate Distribution](http://htmlpreview.github.io/?https://github.com/guilhermejordan/processo_cientista/blob/master/exploratory_analysis/reports/dataexplorer.html#bivariate-distribution) que já sugere que algumas variáveis são úteis para a classificação, inclusive aquelas com muitos missings como `sunshine`, `cloud9am` e `cloud3pm`.

Além disso, identficamos um problema: a variável `amountOfRain` de fato corresponde à quantidade de chuva amanhã. Desta forma, se usássemos esta variável no treino, estaríamos "trapaceando". Mais detalhes podem ser lidos na discussão do dataset original [aqui](https://www.kaggle.com/jsphyg/weather-dataset-rattle-package/discussion/78316).

## Conclusão

A análise exploratória sugere que, apesar das bases serem razoavelmente limpas, ainda serão necessários alguns preprocessamentos na fase de modelagem, a depender do modelo adotado.




